【裁判字號】    99,重訴,33
【裁判日期】    990319
【裁判案由】    給付貨款
【裁判全文】
臺灣臺北地方法院民事判決              99年度重訴字第33號
原      告  達運光電股份有限公司
法定代理人  丙○○
訴訟代理人  乙○○
被      告  甲○○
訴訟代理人  唐達興律師
上列當事人間給付貨款事件，本院於民國九十九年二月十一日言
詞辯論終結，判決如下：
    主  文
原告之訴駁回。
訴訟費用由原告負擔。
    事實及理由
壹、程序部分：
    按訴狀送達後，原告不得將原訴變更或追加他訴，但擴張或
    減縮應受判決事項之聲明者，不在此限，民事訴訟法第255
    條第1項第3款定有明文。經查，本件原告於民國98年7月15
    日起訴時原係請求「被告應給付原告新臺幣（下同）4500萬
    元，及自98年3月11日起至清償日止，按週年利率5%計算之
    利息」（見98年度司促字第19335號卷第3頁），後於98年8
    月24日以民事減縮訴之聲請暨準備書狀減縮訴之聲明為「被
    告應給付原告4500萬元，及自98年3月11日起至清償日止，
    按週年利率5%計算之利息」（見本院卷第8頁），揆諸首揭
    規定，應予准許，合先敘明。
乙、實體方面：
一、原告起訴主張：
  (一)訴外人丁○○（下稱丁○○）原係訴外人隆磐科技股份有限
    公司（下稱隆磐公司）之負責人，丁○○於98年3月11日自
    願承擔隆磐公司積欠原告貨款債務，而將其對被告4500萬元
    債權（下稱系爭債權）讓與原告。丁○○前以隆磐公司名義
    先後於93年9月1日、94年2月2日、94年5月6日，分別向被告
    借款1000萬元、679萬元及1600萬元，總計3279萬元，隆磐
    公司於94年12月5日將其對訴外人中華電信股份有限公司（
    下稱中華電信公司）5700萬元工程款債權讓與被告清償上開
    借款，被告因而溢收2421萬元，故丁○○保證本件所讓與之
    系爭債權係有效成立。原告以支付命令送達為債權讓與之通
    知，爰依債權讓與之法律關係請求被告給付積欠丁○○之系
    爭債權2000萬元。
  (二)為此聲明：
    1.被告應給付原告2000萬元，及自98年3月11日起至清償日
      止，按週年利率5%計算之利息。
    2.願供擔保聲請宣告假執行。
二、被告則抗辯以：
  (一)被告並未積欠丁○○任何款項，原告主張丁○○讓與其對被
    告債權，顯有不實，況原告並未舉證證明被告就隆磐公司將
    其對中華電信公司5700萬元工程款債權讓與被告一事有溢收
    2421萬元之事實，其所為主張，實不足採。縱退步言之，即
    便被告確有溢收2421萬元，充其量亦係被告與隆磐公司之糾
    葛，自與丁○○無關，丁○○豈能將隆磐公司所謂溢付2421
    萬元讓與原告？是本件原告主張為無理由，應予駁回。
  (二)為此聲明：
    1.原告之訴及假執行之聲請均駁回。
    2.如受不利判決，願供擔保聲請宣告免為假執行。
三、經查，隆磐公司為清償積欠被告5700萬元，於94年12月5日
    書立債權轉讓同意書，將隆磐公司對中華電信公司之債權於
    5700萬元範圍內移轉予被告等情，有94年12月5日債權轉讓
    同意書附卷足憑（見本院卷第19頁），復為兩造所不爭執（
    見本院卷第33頁），堪信為真實。
四、原告主張丁○○曾於98年3月11日書立債權轉讓同意書將其
    對被告系爭4500萬元債權讓與原告，而被告就隆磐公司轉讓
    該公司對中華電信公司5700萬元工程款債權予被告一事溢收
    2421萬元，足認丁○○保證本件所讓與之系爭債權係有效成
    立，爰依債權讓與之法律關係請求被告給付2000萬元及法定
    遲延利息等情，為被告所否認，並以上詞抗辯，是本件之爭
    點厥為：原告依債權讓與之法律關係請求被告給付2000萬元
    及法定遲延利息，是否有理由？茲分述如下：
  (一)按當事人主張有利於己之事實者，就其事實有舉證之責任，
    民事訴訟法第277條前段定有明文。再按「請求履行債務之
    訴，除被告自認原告所主張債權發生原因之事實外，應先由
    原告就其主張此項事實，負舉證之責任，必須證明其為真實
    後，被告於其抗辯事實，始應負證明之責任，此為舉證責任
    分擔之原則」，有最高法院43年台上字第377號判例可資參
    照。本件原告主張被告與丁○○間確實有2000萬元債權債務
    關係存在，丁○○並將系爭債權轉讓予原告等情，既為被告
    所否認，依上揭說明，自應由原告先就其所主張被告與丁○
    ○間有系爭2000萬元債權債務關係存在之事實，負舉證責任
    ，合先敘明。
  (二)原告雖提出94年12月5日債權轉讓同意書（見本院卷第19頁
    ）主張丁○○前以隆磐公司名義先後向被告借款共計3279萬
    元，隆磐公司於94年12月5日將其對中華電信公司5700萬元
    工程款債權讓與被告清償上開借款，被告溢收2421萬元，是
    被告與丁○○間確實有系爭2000萬元之債權關係存在等云；
    然查，依兩造不爭執其真正之94年12月5日債權轉讓同意書
    所載「立書人隆磐科技股份有限公司茲因積欠甲○○小姐新
    臺幣伍仟柒佰萬元，茲為清償，立書人同意將隆磐科技股份
    公司對於中華電信股份有限公司臺灣北區電信公司之債權於
    新臺幣伍仟柒佰萬元範圍內移轉予甲○○小姐（含但不限契
    約N000000-0，-2號）」等語可知（見本院卷第19頁），隆
    磐公司係為清償積欠被告債務5700萬元，而將其對中華電信
    公司之債權於5700萬元之範圍內移轉予被告，核與原告所主
    張隆磐公司僅積欠被告3279萬元、被告有溢收2421萬元等情
    顯然不符。再者，依原告所提出98年3月11日債權轉讓同意
    書記載：「本同意書係由丁○○（下稱「讓與人」）與於
    2009年3月11日簽立交予達運光電股份有限公司（下稱「受
    讓人」），並自簽立之日起生效」等語可認，本件原告所主
    張其受讓之系爭債權係由丁○○所讓與，縱認原告主張被告
    對隆磐公司有溢收2421萬元之情可採，亦與丁○○無涉，則
    原告主張丁○○對被告享有系爭債權，並將系爭債權轉讓予
    原告一節，要與事實不符。
  (三)綜上，原告既無法提出任何證據證明丁○○與被告間有系爭
    債權存在，則其依債權讓與之法律關係，請求被告給付2000
    萬元及法定遲延利息，顯無理由，不能准許。
五、綜上所述，原告依系爭債權讓與法律關係，請求被告給付20
    00萬元，及自98年3月11日起至清償日止，按週年利率5% 計
    算之利息，為無理由，應予駁回。又本件原告既受敗訴判決
    ，其假執行之聲請即失所附麗，不應准許，併予駁回。
六、至兩造其餘之攻擊防禦方法及證據資料，經本院斟酌後，認
    為均不足以影響本判決之結果，自無一一詳予論述之必要，
    附此敘明。
七、據上論結，本件原告之訴為無理由，依民事訴訟法第78條判
    決如主文。
中    華    民    國    99    年    3     月    19    日
                  民事第二庭    法  官  李家慧
以上正本係照原本作成。
如對本判決上訴，須於判決送達後20日內向本院提出上訴狀
中    華    民    國    99    年    3     月    19    日
                                書記官  康翠真

司法院資訊處製作；財團法人民間司法改革基金會備份。
